【裁判字號】    95,訴,165
【裁判日期】    951219
【裁判案由】    違反廢棄物清理法
【裁判全文】
臺灣苗栗地方法院刑事判決               95年度訴字第165號
公  訴  人  臺灣苗栗地方法院檢察署檢察官
被      告  戊○○
選任辯護人  劉正穆律師
被      告  甲○○
                      號
                      號
上列被告因違反廢棄物清理法案件，經檢察官提起公訴（95年度
偵字第33號），本院判決如下：
    主    文
戊○○未經主管機關許可，提供土地回填廢棄物，累犯，處有期
徒刑壹年貳月。
甲○○無罪。
    犯罪事實
一、戊○○曾犯竊盜及背信罪，經本院及臺灣高等法院臺中分院
    分別判處有期徒刑6 月，嗣定執行刑為有期徒刑10月確定，
    甫於民國93年11月25日易科罰金執行完畢，詎不知悔改，為
    填平苗栗縣後龍鎮大庄里11鄰113 之5 號「建興瀝青股份有
    限公司」（由戊○○之子蔣肇泉擔任董事長，戊○○擔任監
    察人，下稱建興瀝青廠）廠區內所存之大坑洞，竟基於非法
    提供土地供人回填廢棄物之犯意，未經主管機關許可，於94
    年4 月24日下午，透過真實姓名不詳、綽號「小胖」之成年
    男子，聯繫丁○○（所犯非法從事廢棄物清除部分，業經本
    院以94年度訴字第674 號判處有期徒刑6 月確定）駕駛車牌
    號碼7R-998號營業大貨車（靠行於如意交通企業股份有限公
    司【下稱如意公司】，該公司領有臺北市政府核發之廢棄物
    清除許可證，得清除廢玻璃、土木及建築廢棄物、廢木材等
    一般事業廢棄物）自明亞營造有限公司（下稱明亞公司）所
    承包位在臺北市○○○路自立二村之建築拆除工程工地，載
    運1 車約50立方米之土木及建築廢棄物前來，傾倒在建興瀝
    青廠廠區內之坑洞，並允諾給予丁○○新臺幣（下同）2,00
    0 元之代價，而提供土地回填廢棄物。嗣於同日下午3 時30
    分許，丁○○在「小胖」等人引導下，將上開大貨車所載運
    之廢棄物倒入前述坑洞之際，為警當場查獲。
二、案經臺灣苗栗地方法院檢察署檢察官自動檢舉偵查起訴。
    理    由
一、有罪部分：
    (一)認定犯罪事實所憑之證據及理由：
      1.被告戊○○坦承為建興瀝青廠負責人蔣肇泉之父，該瀝
        青廠內有1 個大坑洞，伊曾向共同被告甲○○表示有意
        找人設法填平該坑洞，嗣於94年4 月24日下午3 時30分
        許，丁○○駕駛7R-998號營業大貨車載運1 車約50立方
        米之土木及建築廢棄物進入建興瀝青廠，將之傾倒在上
        開坑洞中，當時伊有在場觀看，伊未向申請主管機關許
        可等之事實。
      2.丁○○於94年4 月24日下午，駕駛靠行於如意公司之7R
        -998號營業大貨車，自明亞公司所承包位在臺北市○○○路自立二村之建築拆除工程工地載出1 車土木及建築
        廢棄物，原欲載運至苗栗縣頭份鎮瑋樺企業有限公司，
        嗣因真實姓名不詳、綽號「小胖」之成年男子以電話與
        其聯繫，要求將上開廢棄物載至建興瀝青廠內傾倒，並
        允諾給付2,000 元代價，丁○○遂於同日下午3 時30分
        許，駕駛上開大貨車進入建興瀝青廠，在「小胖」等人
        指示下，將所載運之廢棄物倒入該廠區之坑洞中等情，
        業經證人丁○○於本院審理時結證屬實，核與證人洪天
        明（明亞公司負責人）、陳益發（明亞公司工地主任）
        及劉富雄（如意公司業務代表）於偵查中證述之情節相
        符，並有一般事業廢棄物廠外記錄遞送聯單、靠行切結
        書各1 紙（94年度偵字第1438號卷【下稱偵1438卷】第
        27、75頁）、臺北市政府94年11月3 日府環三字第0942
        6602100 號函及後附如意公司辦理廢棄物清除許可證暨
        變更增加廢棄物清運車輛之申請書相關文件資料影本可
        稽（偵1438卷第118 頁以下），足以認定。
      3.丁○○傾倒上開廢棄物後，為警當場查獲之時，在場之
        人除丁○○外，另有被告戊○○、甲○○及4 、5 名身
        分不詳之人，其中有1 人身材矮胖，與丁○○所提「小
        胖」之特徵相符，當時被告戊○○在車旁，被告甲○○
        在車上等情，已分據證人即查獲本案之苗栗縣警察局竹
        南分局新港派出所警員丙○○、前往現場勘查之苗栗縣
        政府環境保護局人員乙○○於審理中證述無誤，足證丁○○傾倒廢棄物時，被告戊○○有在場觀看，現場亦有
        丁○○所稱「小胖」之情事。
      4.前述丁○○傾倒在建興瀝青廠廠區內坑洞中之物，數量
        約50立方米，種類包括木材、水泥塊、板模及塑膠、廢
        彈簧床等，此有現場照片4 張、苗栗縣環境保護局環境
        保護工作紀錄表1 紙可憑（偵1438卷第12至14頁），再
        參酌該等物體均係來自建築拆除工程工地，證人乙○○
        於審理中證稱：整個區域內的東西都是廢棄物清理法所
        規定的廢棄物（本院卷第89頁）等情，丁○○載運前來
        傾倒之物性質確屬一般事業廢棄物乙節，亦堪認定。
      5.由被告戊○○於偵查中自承：建興瀝青廠原本是伊在經
        營，16年前交給蔣肇泉經營等語（偵1438卷第91頁），
        佐以被告戊○○現仍為建興瀝青廠之股東及監察人，該
        公司其餘董監事均為其家庭成員（見本院卷第103 頁以
        下公司基本資料、全戶戶籍資料及個人基本資料）等事
        實，及證人即共同被告甲○○於本院審理時明確指證：
        平常我們認為建興瀝青廠實際上是被告戊○○經營的，
        都統稱戊○○瀝青廠，且常去建興瀝青廠辦公室找被告
        戊○○等情（本院卷第70、73頁），足認被告戊○○對
        建興瀝青廠之相關業務仍有相當程度之參與及決策權，
        並經常至廠區走動，具有管理廠區事務之權利與可能性
        。承前所述，丁○○駕車載運上開廢棄物進入建興瀝青
        廠內，在另4 、5 名不詳身分人士引導下，將廢棄物傾
        倒在坑洞中之過程，身為廠區管理人之被告戊○○卻靜
        靜在旁觀看，不曾有任何反對之表示或阻攔之舉動，按
        諸一般經驗法則，被告戊○○對此一事件顯然事前知情
        。再者，砂石廠內是否存有坑洞，與建興瀝青廠以外之
        人毫無利害關係，除被告戊○○以外，亦殊難想像何人
        願意支付代價委請丁○○載運廢棄物前來填平坑洞。此
        外，案發當時砂石廠內確有丁○○所述「小胖」及其他
        不詳之人，丁○○係依「小胖」指示傾卸廢棄物乙節，
        有如前述，倘若被告戊○○不曾與「小胖」有所聯繫，
        豈可能容許「小胖」及一干人等堂而皇之進入廠區，甚
        至指揮丁○○駕車卸貨？從而，丁○○係被告戊○○透
        過「小胖」聯絡前往建興瀝青廠，經被告戊○○授意在
        廠區土地回填廢棄物之事實，已可認定。
      6.基上各節所述，足認被告戊○○之自白與事實相符，被
        告戊○○未經主管機關許可，提供土地回填廢棄物之事
        證明確，其犯行洵堪認定。
    (二)對於被告辯解之判斷：
      1.被告戊○○矢口否認犯行，辯稱：丁○○係被告甲○○
        見建興瀝青廠內有大坑洞，擔心進出之卡車發生危險而
        自行聯繫前來，伊不知情云云。辯護人並以：丁○○載
        運1 台卡車之廢棄物前來，不須支付任何費用，反而可
        以得到2,000 元補貼，與堆置廢棄物之常情不符等語，
        為被告戊○○辯護。
      2.惟查：
        (1)證人甲○○於本院審理時已明確證稱：伊和被告蔣文
          蘭閒聊時有聊過要把坑洞填平之類的話，也有去現場
          看，但完全沒有說有朋友在做這行之類的話，且伊不
          認識「小胖」或丁○○，也不知道他們的電話，不清
          楚是何人去找人來填坑洞，也沒有設法去找人來填坑
          洞，伊退休後，腳不方便，被告戊○○帶伊去何處，
          就去何處，當天被告戊○○帶伊去建興瀝青廠，伊就
          去，但不知道當天是要去做什麼，實際上伊完全是局
          外人等語（本院卷第75、76頁），核與證人丁○○所
          證：伊不認識被告甲○○，是「小胖」叫伊去那邊倒
          的，「小胖」不是被告甲○○，被告甲○○有在現場
          ，但沒有指示伊動作，是「小胖」叫伊倒在何處的等
          情（本院卷第65、66頁），及證人丙○○證述：警方
          抵達現場之時，被告2 人在一邊，其餘4 、5 人和陳
          錦祥在另一邊，且被告甲○○是在車上，被告甲○○
          、丁○○在所裡好像有講幾句話，看起來像是不認識
          等情況（本院卷第85、87頁）皆大致相符。按被告蔣
          文蘭方為有權管理建興瀝青廠廠區環境、有可能須對
          廠區所發生事故負責之人，其廠區內有無坑洞？範圍
          深度如何？倘未填平是否足生危險？概與被告甲○○
          之利益無涉，況證人丁○○已清楚證稱該坑洞不會影
          響行車（本院卷第65、66頁），被告亦自承看習慣就
          不會危險（本院卷第94頁），而瀝青廠所需設備及理
          想之空間規劃為何？存有坑洞是否適當？被告甲○○
          瞭解之程度亦必定遠不及於被告戊○○，衡諸上情，
          被告甲○○實無理由僅因發現被告戊○○之廠區內有
          坑洞，即基於好意、逕自聯繫他人載運物品前來將坑
          洞填平。而本件案發當時係被告戊○○駕車搭載行動
          不便之被告甲○○抵達現場（見偵1438卷第92頁被告
          戊○○偵訊供述），此已足證戊○○絕無可能不知情
          之事實，再者，2 人到場後，被告戊○○有下車，被
          告甲○○仍在車上乙節，已如前述，倘丁○○、「小
          胖」等在場之人均係被告甲○○聯繫前來，與被告蔣
          文蘭素不相識，又豈有被告甲○○安坐車內，不現身
          與彼等會面、確認可以開始工作之理？據上所述，足
          認被告戊○○所辯丁○○係被告甲○○自行聯繫前來
          傾倒廢棄物，伊不知情乙節，並非可採。
        (2)儘管證人丁○○曾於警詢及偵查中供稱：被告甲○○
          請伊載運廢棄物到該處傾倒，並補貼伊2,000 元運費
          等情（偵1438卷第8 、23、58、102 頁），被告張源
          秀亦一度於警詢時自白其主動聯絡丁○○駕駛大貨車
          載運物品前來建興瀝青廠內填平坑洞之行為（偵1438
          卷第34至40頁），然被告甲○○自94年7 月4 日檢察
          官訊問時起，即已改口否認其警詢陳述之真實性，於
          偵查中供稱：「事情發生後，戊○○要我扛下來」、
          「因為戊○○要我扛，我才承認，我不知道廢棄物這
          麼嚴重」、「（問：為什麼丁○○說是你找他去倒的
          ？）因為我們3 人在派出所講好的」（偵1438卷第92
          、93頁），再於本院審理時以證人身分具結證稱：「
          戊○○就說既然事情到這個地步了，叫我說是我打電
          話叫人來的。可是實際上我完全是局外人，他要我這
          樣承認的」，「到了警局，戊○○就要我承認說是我
          找丁○○來倒東西的」、「因為戊○○之前有案件在
          緩刑中，我與他50年交情了，我知道如果他在緩刑中
          再犯罪的話，會很嚴重，我考慮到這點，我就幫他解
          圍」、「第一次在後龍分駐所的辦公桌訊問時，我知
          道事情很嚴重時，我有跟他說看我能不能幫他負擔一
          些」、「（問：戊○○事後有無感謝你？）他只有說
          『同學，謝謝你』。（問：何時跟你說的？）做完筆
          錄，出來之後」、「我當時就是太軟心了，知道你有
          前科，想要救你」等語（本院卷第75至80頁），查其
          所述情節，恰可由證人丙○○所證：警方盤問在場
          人員該批廢棄物係何人叫丁○○來傾倒時，丁○○不
          回答，被告甲○○聲稱此事與他無關，被告戊○○則
          說該處是其子蔣肇泉在負責、警方用巡邏車將陳錦
          祥載回分駐所途中及抵達分駐所後、製作筆錄前，陳
          錦祥一直以電話對外聯絡，還有一位議員打電話關心
          ，後來製作筆錄時，丁○○就很自然講出被告甲○○
          、丁○○提到被告甲○○時，警方就把被告甲○○
          找來，被告甲○○剛到所裡、製作筆錄完畢後好像都
          有打電話，與丁○○好像有講幾句話，看起來像是不
          認識、筆錄製作完畢後，被告甲○○和證人丙○○
          聊天時說此事與他無關，是被告戊○○的問題，且說
          他殘障、沒前科，此事對他比較沒有那麼嚴重等語（
          本院卷第83、84、86、87頁）所呈現自案發至警方調
          查過程中之種種異常情形得到相當程度之佐證，又被
          告2 人相識已50年，往來關係密切，此為被告戊○○
          所不否認，被告戊○○亦確有違反電子遊戲場業、竊
          盜及背信等前科，復曾因違反政府採購法案件，經臺
          灣苗栗地方法院檢察署檢察官以93年度偵字第624 號
          為緩起訴處分在案（本院卷第17頁，另參第108 頁臺
          灣高等法院被告前案記錄表），固然緩起訴處分不同
          於緩刑，惟對不諳法律之一般民眾而言，其效力相似
          ，不易精確分辨，將兩者混淆誤認並不違背常情，由
          是觀之，被告甲○○所述為被告戊○○頂罪時考量之
          動機，亦非無稽，準此，被告甲○○於警詢時自白供
          述是否符合事實，顯非無疑，自難遽予採信，而認定
          本案係被告甲○○所為。另證人丁○○已於本院審理
          時具結證稱：伊不認識被告甲○○，本件亦非經被告
          甲○○電話聯繫前往現場傾倒廢棄物等節，否認其先
          前警、偵訊時有關被告甲○○僱請其到場之供述內容
          屬實，雖丁○○就當初供述不實之原因推稱：「可能
          我的意思是說小胖，作筆錄時我講錯了」、「當初我
          是第一次碰到這種事情，我緊張說錯話」（本院卷第
          68頁）云云，顯有避重就輕之嫌，尚難採憑，惟依證
          人丙○○前揭證詞可知，丁○○於本案查獲之初尚無
          法交代係何人與其聯繫，經密集對外電話通聯後，卻
          能夠轉而一口咬定在現場但未下車之被告甲○○，事
          後與被告甲○○之互動卻又狀甚陌生，顯然事有蹊蹺
          ，則被告甲○○所稱伊與丁○○、被告戊○○3 人講
          好後，統一口徑、由被告甲○○出面承擔罪責之可能
          性究屬存在，從而，丁○○於警詢及偵查中不利於被
          告甲○○之供述，亦不足據為對被告戊○○有利之認
          定。
        (3)丁○○載運1 車廢棄物前往建興瀝青廠內傾倒，非但
          不須支付任何費用，反倒可獲得2,000 元之補貼，此
          一過程固然與一般清除、處理廢棄物者及提供土地回
          填、堆置廢棄物者交易之常態不符，惟查：本件案發
          現場位在建興瀝青廠之廠區內，且為承租之國有土地
          （見偵1438卷第15頁土地所有權狀、第92頁被告蔣文
          蘭偵訊供述），該回填廢棄物之坑洞，依被告戊○○
          所言，則係砂石廠為排水、沈澱之所挖掘之坑洞，換
          言之，被告戊○○所能提供者，並非大面積、閒置不
          用，可長時間供特定或不特定之廢棄物清除處理業者
          反覆大量堆置、回填廢棄物之土地，而僅有極少數臨
          時挖掘之坑洞，對清除、處理廢棄物之一方而言，捨
          棄其他固定清運廢棄物之地點，特地將少數幾車廢棄
          物載運至本件案發現場回填、堆置，是否符合成本效
          益，實大有疑問，在此同時被告戊○○本身卻有填平
          上開坑洞之需求，則在個案中供需市場主客易位之情
          況，並非不能想見；再者，本案載運廢棄物前來建興
          瀝青廠內回填之丁○○，原本即打算將廢棄物載至位
          在苗栗縣頭份鎮之瑋樺企業有限公司處理，此經證人
          丁○○、劉富雄於偵查中證述無訛，亦即丁○○所載
          運者本非無處可去之廢棄物，若非約定給予額外代價
          ，丁○○自然無意願多此一舉，改道轉往位在後龍鎮
          之建興瀝青廠傾倒；此外，被告戊○○自稱在廠區內
          之國有土地上挖了3 個坑洞，挖起的土石放在旁邊曬
          太陽，曬完後可以摻在柏油內等語（本院卷第95頁）
          ，按此等土地地表以下之土石俱屬國有，被告理當無
          權擅自取用，倘其前開所述非虛，則可能另已涉犯竊
          盜罪，且日後勢必無法以挖起堆置在旁之土石將坑洞
          填補平整、回復原狀，一旦土地為政府收回，地面上
          依然有明顯之坑洞，被告竊盜之犯行即難掩飾，如此
          豈能謂被告毫無支付代價請人填平坑洞之動機？是以
          辯護人前開所陳，仍不足引為對被告有利之認定。
    (三)論罪科刑之理由：
      1.被告戊○○行為後，刑法及刑法施行法業於94年2 月2
        日修正公布，並於95年7 月1 日施行，參酌最高法院95
        年5 月23日刑事庭第8 次會議決議，於刑法修正施行後
        ，應適用刑法第2 條第1 項之規定，就罪刑有關之共犯
        、未遂犯、想像競合犯、牽連犯、連續犯、結合犯，以
        及累犯加重、自首減輕暨其他法定加減原因（如身分加
        減）與加減比例等一切情形，綜其全部罪刑之結果，為
        「從舊從輕」之比較。本案與被告戊○○罪刑有關之法
        律變更部分，經比較修正前、後刑法之規定，修正後刑
        法並未有利於被告戊○○（詳見附表），自應依刑法第
        2 條第1 項前段規定，一體適用其行為時之修正前刑法
        。
      2.被告戊○○所為，係犯廢棄物清理法第46條第1 項第3
        款之未經主管機關許可，提供土地回填廢棄物罪。
      3.被告戊○○有犯罪事實欄所載之罪刑執行情形，有臺灣
        高等法院被告前案紀錄表在卷可查，其受有期徒刑之執
        行完畢後，5 年以內再犯前開有期徒刑以上之罪，為累
        犯，依法加重其刑。
      4.審酌被告戊○○有違反電子遊戲場業管理條例、竊盜、
        背信等刑事前科（參卷附臺灣高等法院被告前案記錄表
        ），擔任建興瀝青廠之監察人，基於填平廠區內坑洞之
        動機，透過他人聯繫丁○○駕駛大貨車載運廢棄物前來
        傾倒，而提供瀝青廠廠區之土地回填廢棄物，其所為足
        以對自然環境生態造成重大破壞，犯後一再矢口否認犯
        行，並將責任極力推由被告甲○○承擔，耗費大量之司
        法資源，再參酌被告年近七旬、日漸衰退之身體狀況，
        高職畢業學歷之智識程度，及公訴人具體求處有期徒刑
        1 年6 月等一切情狀，量處如主文所示之刑。
二、無罪部分：
    (一)公訴意旨：
      被告甲○○為填平建興瀝青廠內之大坑洞，與戊○○基於
      非法提供土地供人回填廢棄物之犯意聯絡，於94年4 月24
      日下午，透過甲○○之聯繫，通知丁○○將其所駕駛之7R
      -998號營業大貨車載運之土木及建築廢棄物一車約50立方
      米，載往建興瀝青廠內傾倒填平上開坑洞，並允諾給予丁○○2,000 元之代價，嗣同日下午3 時30分許，丁○○在
      甲○○、戊○○之接應下，於建興瀝青廠區內傾倒回填系
      爭廢棄物而為非法處理，為警當場查獲，因認被告甲○○
      涉犯廢棄物清理法第46條第1 項第3 款之罪。
    (二)檢察官之舉證：
      1.被告甲○○於警詢時之供述。
      2.共同被告戊○○於警詢及偵訊中之供述。
      3.另案被告丁○○於警詢及偵查中之供述。
    (三)被告之陳述：
      被告甲○○坦承知悉該坑洞存在，丁○○為警查獲之時，
      伊在建興瀝青廠廠區內之事實，惟堅決否認犯行，辯稱：
      伊未聯繫他人前來傾倒廢棄物，警詢時承認犯行係因戊○○有前科，且曾判處緩刑，伊無前科，身體也不好，才幫
      戊○○扛下罪責等語。
    (四)本院之判斷：
      1.法律依據：
        (1)刑事訴訟法第154 條第2 項：犯罪事實應依證據認定
          之，無證據不得認定犯罪事實。
        (2)最高法院30年上字第816 號判例：認定不利於被告之
          事實，須依積極證據，苟積極證據不足為不利於被告
          事實之認定時，即應為有利於被告之認定，更不必有
          何有利之證據。
        (3)最高法院76年台上字第4986號判例：認定犯罪事實所
          憑之證據，雖不以直接證據為限，間接證據亦包括在
          內，然而無論直接或間接證據，其為訴訟上之證明，
          須於通常一般之人均不致有所懷疑，而得確信其為真
          實之程度者，始得據為有罪之認定，倘其證明尚未達
          到此一程度，而有合理之懷疑存在時，事實審法院復
          已就其心證上理由予以闡述，敘明其如何無從為有罪
          之確信，因而為無罪之判決，尚不得任意指為違法。
        (4)最高法院92年台上字第128 號判例：檢察官對於起訴
          之犯罪事實，應負提出證據及說服之實質舉證責任。
          倘其所提出之證據，不足為被告有罪之積極證明，或
          其指出證明之方法，無從說服法院以形成被告有罪之
          心證，基於無罪推定之原則，自應為被告無罪判決之
          諭知。
      2.無罪之理由：
        (1)公訴人認被告甲○○涉有非法提供土地回填廢棄物罪
          嫌，係以被告甲○○於警詢時之自白及同案被告陳錦
          祥、共同被告戊○○於警、偵訊中不利於被告甲○○
          之供述為主要論據。
        (2)惟查，被告甲○○之警詢自白、同案被告丁○○於警
          詢及偵查中不利於被告甲○○之供述，依甲○○、陳
          錦祥2 人於本院審理時以證人身分所為證述，對照證
          人丙○○於審理中之證詞觀之，已難認為確與事實相
          符，此有如前述（見理由欄一、(二)、2.、(2)）；而共
          同被告戊○○之供述，自始至終均將本案推由被告張
          源秀1 人承擔，顯有為求脫免自己刑責而不得不指證
          被告甲○○之偏頗疑慮，難認為客觀、公允，自亦不
          足以據為對被告甲○○不利之認定。
        (3)除此之外，卷內並無其他積極確切之證據可以證明被
          告甲○○有（親自或輾轉）聯繫丁○○載運廢棄物至
          建興瀝青廠之坑洞回填之行為，公訴人所為舉證及論
          述，自不足以說服本院形成確信被告甲○○有罪之心
          證，從而，被告甲○○之犯行尚屬不能證明，揆諸前
          揭法律規定及判例意旨，應諭知被告甲○○無罪之判
          決。
三、適用之法律：
    (一)刑事訴訟法第299 條第1 項前段、第301 條第1 項。
    (二)廢棄物清理法第46條第1 項第3 款。
    (三)刑法第2 條第1 項前段。
    (四)修正前刑法第11條前段、第47條。
本案經檢察官石東超到庭執行職務。
中    華    民    國    95    年    12    月    19    日
                  刑事第一庭    審判長法  官  劉興浪
                                      法  官  蔡志宏
                                      法  官  羅貞元
以上正本證明與原本無異。
如不服本判決，應於判決送達後10日內向本院提出上訴狀（應抄
附繕本）。告訴人或被害人如對於本判決不服者，應具備理由請
求檢察官上訴，其上訴期間之計算係以檢察官收受判決正本之日
期為準。
                                      書記官  劉秋雯
中    華    民    國    95    年    12    月    26    日
附錄本判決論罪科刑法條：
廢棄物清理法第46條第1項第3款
廢棄物清理法第46條：
有下列情形之一者，處 1 年以上 5 年以下有期徒刑，得併科新
臺幣 3 百萬元以下罰金：
一、任意棄置有害事業廢棄物。
二、事業負責人或相關人員未依本法規定之方式貯存、清除、處
    理或再利用廢棄物，致污染環境。
三、未經主管機關許可，提供土地回填、堆置廢棄物。
四、未依第 41 條第 1 項規定領有廢棄物清除、處理許可文件，
    從事廢棄物貯存、清除、處理，或未依廢棄物清除、處理許
    可文件內容貯存、清除、處理廢棄物。
五、執行機關之人員委託未取得許可文件之業者，清除、處理一
    般廢棄物者；或明知受託人非法清除、處理而仍委託。
六、公民營廢棄物處理機構負責人或相關人員、或執行機關之人
    員未處理廢棄物，開具虛偽證明。
附表：
┌───────┬──────────┬──────────┬───────┐
│比較項目      │修正前刑法          │修正後刑法          │比較結果      │
├───────┼──────────┼──────────┼───────┤
│累犯          │受有期徒刑之執行完畢│受徒刑之執行完畢，或│被告戊○○之行│
│              │，或受無期徒刑或有期│一部之執行而赦免後，│為，依修正前、│
│              │徒刑一部之執行而赦免│5 年以內故意再犯有期│後刑法均構成累│
│              │後，5 年以內再犯有期│徒刑以上之罪者，為累│犯，不生有利或│
│              │徒刑以上之罪者，為累│犯，加重本刑至2 分之│不利於被告之情│
│              │犯，加重本刑至2 分之│1 （第47條第1 項）  │形            │
│              │1 （第47條）        │                    │              │
├───────┴──────────┴──────────┴───────┤
│綜合比較結果：                                                            │
│修正後刑法之規定並非有利於被告戊○○，應依刑法第2 條第1 項前段，一體適用其│
│行為時之修正前刑法。                                                      │
└─────────────────────────────────────┘


司法院資訊處製作；財團法人民間司法改革基金會備份。
